【裁判字號】    99,易,3061
【裁判日期】    991118
【裁判案由】    竊盜
【裁判全文】
臺灣臺中地方法院刑事判決              99年度易字第3061號
公  訴  人  臺灣臺中地方法院檢察署檢察官
被      告  甲○○
            丙○○
上列被告因竊盜案件，經檢察官提起公訴（99年度偵字第7463號
），本院判決如下：
    主    文
甲○○、丙○○共同犯竊盜未遂罪，各處有期徒刑伍月，如易科
罰金，均以新臺幣壹仟元折算壹日。
    犯罪事實
一、甲○○、丙○○係同居之男女朋友，平日共同從事報廢車之
    買賣，於民國99年3 月17日上午，先聯絡同業連志雄（已死
    亡，業經檢察官為不起訴處分）前來臺中市區，收購車牌號
    碼OL-2306 號報廢車後；又於同日中午，邀連志雄至臺中市
    ○○○路，收購車牌號碼NG-0099 號自用小客車，惟連志雄
    認該自用小客車出價過高，不願意收購。嗣甲○○、丙○○
    明知停放在臺中縣霧峰鄉○○路6 號前空地之未懸掛車牌號
    碼自用小客車1 輛（車主乙○○，原車牌號碼EA-9872 號，
    引擎號碼A4E18292號，下稱系爭車輛）係他人所有，因故障
    而停放於該址多時，未曾移動或使用，市價約值新臺幣1 萬
    元。詎該2 人竟共同意圖為自己不法之所有，基於竊盜之犯
    意聯絡，向連志雄佯稱尚有1 車要出售予伊，甲○○遂指示
    丙○○帶同連志雄至上址看車並估價，連志雄不疑有他，乃
    駕駛自用小客車搭載丙○○前往上址看車。連志雄並於同日
    下午2 時30分許，聯絡資源回收場老闆黃日昇至現場估價，
    黃日昇與其員工鄭娟娟到達上址後，要求丙○○出示系爭車
    輛之證件及汽（機）車各項異動作業登記單（俗稱報廢單，
    以下均稱報廢單），丙○○表示證件及報廢單均在其先生即
    甲○○處，要等其先生下班後才能拿到。黃日昇便告知丙○
    ○等拿到證件及報廢單後，再連絡其前來收購，之後即與鄭
    娟娟離去。甲○○於同日下午3 時30分許，騎乘機車至上址
    （檢察官起訴書認係駕駛自用小客車至上址，尚有誤會，應
    予更正），得知黃日昇不願收購系爭車輛後，即與丙○○將
    車牌號碼X5-8822 號自用小客車之報廢單，交給不知情之連
    志雄，並謊稱係系爭車輛之報廢單，商請連志雄幫忙聯絡拖
    車將系爭車輛拖吊至臺中市○○區○○路啟聰學校附近，由
    他們自行處理，連志雄遂以丙○○所持用之0000-000000 號
    行動電話，聯絡不知情之加菲企業社負責人陳俊達前往拖吊
    ，陳俊達乃指示不知情之員工葉政法（業經檢察官為不起訴
    處分）駕駛拖吊車前往上址拖車。甲○○、丙○○於拖吊車
    到達前，向連志雄稱有事要先離開，請連志雄代為處理拖吊
    事宜，2 人隨即共乘機車離去。待葉政法駕駛拖吊車至上址
    時，僅連志雄在場，連志雄乃將甲○○、丙○○所交付之報
    廢單交給葉政法，由葉政法將系爭車輛吊上拖車。此時適有
    巡邏員警經過上前盤查，經核對報廢單上所載之車輛與系爭
    車輛之引擎號碼不符，因而當場逮捕連志雄及葉政法，嗣再
    循線查獲上情，甲○○、丙○○因而竊盜未遂。
二、案經臺中縣警察局霧峰分局報告臺灣臺中地方法院檢察署檢
    察官偵查起訴。
    理    由
壹、證據能力之說明：
    按刑事訴訟法第159 條之5 規定，被告以外之人於審判外之
    陳述，雖不符刑事訴訟法第159 條之1 至第159 條之4 之規
    定，而經當事人於審判程序同意作為證據，法院審酌該言詞
    陳述或書面陳述作成時之情況，認為適當者，亦得為證據。
    當事人、代理人或辯護人於法院調查證據時，知有第159 條
    第1 項不得為證據之情形，而未於言詞辯論終結前聲明異議
    者，視為有前項之同意。觀之上開規定之立法意旨，乃在於
    傳聞證據未經當事人之反對詰問予以核實，原則上先予排除
    。惟若當事人已放棄反對詰問權，於審判程序中表明同意該
    等傳聞證據可作為證據；或於言詞辯論終結前未聲明異議，
    基於尊重當事人對傳聞證據之處分權，及證據資料愈豐富，
    愈有助於真實發見之理念，且強化言詞辯論主義，使訴訟程
    序得以順暢進行，上開傳聞證據亦均具有證據能力。查本案
    下列引為證據之資料均未經公訴人及被告於言詞辯論終結前
    聲明異議，本院審酌上開證據資料製作時之情況，尚無違法
    不當及證明力明顯過低之瑕疵，亦認為以之作為證據應屬適
    當，揆諸前開規定，自均有證據能力。
貳、認定犯罪事實所憑之證據及理由：
一、訊據被告2 人固均坦承先後於上揭時間前往臺中縣霧峰鄉○
    ○路6 號前之空地，惟均矢口否認有何竊盜犯行，被告甲○
    ○辯稱：案發當天伊係拜託連志雄帶丙○○去找工作；伊並
    未叫連志雄去偷那部車，伊懷疑連志雄所提出之報廢單是連
    志雄於99年3 月15日帶警察去伊家裡找伊時，擅自在伊家裡
    神明廳的桌上拿走的；案發當天下午2 時許，伊與丙○○的
    行動電話連繫，是問丙○○工作找得怎樣云云（見本院卷第
    29頁、第19頁反面）；被告丙○○辯稱：案發當天連志雄說
    要帶伊去找檳榔攤的工作，結果就帶伊到臺中縣霧峰鄉○○
    路6 號前的空地；伊並未拿報廢單給連志雄云云（見本院卷
    第20頁正反面）。惟查：
  (一)被告甲○○於本院供承：伊在事發前大約1 個月左右，有去
    看過系爭車輛2 次，1 次是在系爭車輛上放名片，1 次是去
    問鄰居車主是何人，鄰居有跟伊講，但伊去找車主，沒有找
    到人等語（見本院卷第29頁），足見被告甲○○知悉系爭車
    輛之放置地點。參以連志雄先前曾向被告甲○○收購過10幾
    部車；且被告甲○○於當天早上已賣1 部報廢車給連志雄，
    當日中午又帶連志雄至文心南路看另1 部車，因連志雄覺得
    沒錢可賺，故未買等情，業據被告甲○○、丙○○供明在卷
    （見偵卷第32、29、31頁），是被告甲○○、丙○○再於同
    日由被告丙○○帶同連志雄至系爭車輛放置地點，欲再賣系
    爭車輛給連志雄，實與常情無悖。
  (二)徵諸證人連志雄於偵查中結證稱：當天都是丙○○報路給伊
    ，是丙○○帶伊至系爭車輛之放置處；因甲○○叫丙○○帶
    伊去看車，甲○○一直打電話問丙○○到達現場沒有，因伊
    不知道地點，丙○○有跟甲○○確認地點，是丙○○帶伊去
    停車地點等語（見偵卷第30、42頁），核與被告丙○○持用
    之0000-000000 號行動電話雙向通聯紀錄（見核交卷第15至
    17頁），被告丙○○於99年3 月17日自12時22分29秒起至13
    時51分02秒止，確實數次與被告甲○○持用之0000-000000
    號行動電話聯絡之情相符。足徵被告2 人之電話聯絡應係被
    告丙○○數次向被告甲○○詢問確認系爭車輛之放置地點。
    堪認本案係因僅被告甲○○知悉系爭車輛之放置地點，被告
    甲○○復在忙其他報廢車輛之事，遂由其同居人即被告丙○
    ○帶同連志雄前往看車，並由被告2 人多次以電話聯繫確認
    行進之路線及地點。是被告甲○○、丙○○當天係欲出賣系
    爭車輛予連志雄，足堪認定。被告甲○○辯稱伊當天與丙○
    ○之電話聯絡，只是問丙○○工作找得如何云云，尚難採信
    。
  (三)審以被告丙○○於本院供承：在系爭車輛放置現場，連志雄
    有問伊身上有無鑰匙，伊就把住家的鑰匙拿出來，問連志雄
    要不要等語（見本院卷第29頁反面），於偵查中供承：黃日
    昇與連志雄不知道在講什麼，黃日昇就問伊有沒有鑰匙，伊
    說有鑰匙，就將家裡鑰匙拿出來等語（見偵卷第29頁）。又
    證人連志雄於偵查中亦結證稱：甲○○叫丙○○帶伊去看另
    1 部車，伊就開車載丙○○，由丙○○帶伊至省議會對面的
    空地看那部車子，因為伊不會估價錢，所以伊就請老闆黃日
    昇過來，由黃日昇與丙○○接洽，黃日昇向丙○○要證件，
    丙○○拿不出來，就拿1 串鑰匙出來，但是鑰匙不是那部車
    的鑰匙，黃日昇說除非拿出證件，否則不買那部車等語（見
    偵卷第27頁）。渠等就被告丙○○在現場確有拿出鑰匙之陳
    述一致，堪認被告丙○○有拿出住家鑰匙冒充為系爭車輛鑰
    匙之舉動，益徵欲出賣系爭車輛者確係被告甲○○、丙○○
    至明。
  (四)另徵諸證人即資源回收業者黃日昇於偵查中結證稱：伊並未
    收購系爭車輛，因為伊向丙○○要證件，丙○○說證件在她
    老公那邊，要等她老公下班，伊跟丙○○說，等她老公下班
    再聯絡伊；當天是連志雄和丙○○要賣報廢車給伊，伊請他
    們拿出證件，丙○○就拿出鑰匙，伊說有鑰匙沒用，伊要看
    證件，丙○○說證件在她老公那邊等語（見偵卷第24、30頁
    ）；及證人即黃日昇所經營資源回收場之小姐鄭娟娟於偵查
    中結證稱：當天應該是那名女子（按即丙○○）要賣車，因
    為伊老闆說沒有證件沒辦法拖車，而且伊和黃日昇去的時候
    ，連志雄說是那名女子要賣車等語（見偵卷第40頁）。衡以
    證人黃日昇、鄭娟娟與被告丙○○素不相識，與連志雄間亦
    僅有曾向連志雄收購過報廢車之生意往來，並無何利害或親
    誼關係，殊無故為虛偽證述而誣陷或偏袒一方之必要，是渠
    等證詞應屬客觀可信。從而黃日昇既係向被告丙○○要求提
    出證件始願收購，被告丙○○並有拿出住家鑰匙冒充為系爭
    車輛鑰匙之舉動，此外復稱證件在伊老公即被告甲○○處，
    更見欲出賣系爭車輛者確係被告甲○○、丙○○無訛。
  (五)又據證人連志雄於偵查中結證稱：黃日昇到現場看車後，有
    請丙○○出示報廢單及證件，丙○○沒辦法拿出來，等到黃
    日昇走後，甲○○才過來，丙○○才拿出那張車牌號碼X5-8
    822 號自用小客車之報廢單給伊；並說如果伊不想收購，就
    將車子拖到啟聰學校附近；因為丙○○及甲○○說他們有事
    ，而且他們有拿報廢單，伊以為他們有證件，想說明天伊再
    請老闆過來看等語（見偵卷第26、27頁），核與至現場拖吊
    系爭車輛之葉政法於偵查中結證稱：伊有詢問連志雄為何報
    廢單上沒有引擎號碼及證件，「連志雄說是朋友委託的」等
    語吻合（見偵卷第26頁）。益見連志雄所述伊係受被告甲○
    ○、丙○○之委託拖吊系爭車輛一節，堪信為真實。
  (六)再據證人連志雄於偵查中結證稱：第1 通電話是伊打給拖車
    行，留下丙○○的門號，請拖車行直接詢問丙○○，要將車
    子拖到何處等語（見偵卷第27頁），核與葉政法於偵查中供
    稱：伊第1 通電話是連絡丙○○，丙○○說全權交給連志雄
    去處理，公司給伊的電話是丙○○的電話，連志雄的電話是
    丙○○給伊的等語相符（見偵卷第14頁），則被告丙○○既
    對葉政法稱全權交給連志雄處理，並未否認有叫拖車之事，
    足見本案係被告丙○○委託連志雄叫拖車前來拖吊系爭車輛
    至臻明確。否則倘係連志雄欲偷竊系爭車輛，連志雄理應留
    下自己之電話給拖車公司，殊無在被告丙○○在場之情況下
    ，使用被告丙○○之電話打給拖車公司，而自曝犯行之理。
    況倘如被告所辯，系爭車輛係連志雄所欲偷竊者，則連志雄
    直接將該車拖吊至資源回收場出售即可，何須多此一舉，請
    拖吊車將該車拖吊至啟聰學校附近。足見被告辯稱並未委託
    連志雄拖吊系爭車輛云云，實難採信。
  (七)再者，觀諸被告丙○○持用之0000-000000 號行動電話雙向
    通聯紀錄（見核交卷第15至17頁），可知被告丙○○、甲○
    ○離開現場後，被告丙○○所持用之0000-000000 號行動電
    話於15時35分31秒、15時54分11秒、16時32分26秒、16時36
    分50秒、16時42分37秒，共5 次主動撥打電話予連志雄持用
    之0000-000000 號行動電話，益徵連志雄證稱被告2 人委託
    伊拖吊系爭車輛一節，應屬真實，否則被告2 人豈有離開現
    場後復密集聯絡連志雄之理！
  (八)又被告丙○○於偵查中供稱：被告甲○○打電話問伊何時回
    家，伊說等連志雄賣完車，再請甲○○過來載伊等語（見偵
    卷第41頁），則依被告丙○○上開所述，被告甲○○顯然知
    悉被告丙○○正與連志雄在賣車；然被告甲○○於偵查中卻
    供稱：伊不知道當時連志雄與丙○○在做什麼，伊只知道連
    志雄要帶丙○○去找工作等語（見偵卷第42頁），2 人所述
    顯然矛盾。又被告甲○○先於警詢供稱：伊是到霧峰鄉載丙
    ○○，正確的地點伊不知道云云（見核交卷第4 頁反面），
    然其於本院則供稱伊到過系爭車輛放置地點2 次，前後所述
    亦有不一。足徵渠等所辯相互矛盾，均難信為真實。
  (九)至於被告甲○○事發後雖已向系爭車輛之車主乙○○購買系
    爭車輛，此有被告提出之行政院環保署廢機動車輛回收管制
    聯單及廢機動車輛讓渡切結書均影本各1 份在卷可參（見本
    院卷第33、34頁）。惟查本案事發時，被告甲○○既未向車
    主收購，而係在本案事發後，始於99年6 月17日向車主收購
    。上開事後收購行為，自不足為被告有利之認定。
  (十)被告甲○○雖聲請調查99年3 月15日連志雄是否有帶臺中市
    警察局第六分局警員至伊家裡（見本院卷第29頁反面），惟
    查，縱被告上開所辯屬實，亦無從因此即認連志雄有偷竊車
    牌號碼X5-8822 號自用小客車之報廢單，是被告上開所請，
    並無必要，附此敘明。
二、綜上所述，被告2 人之辯解均係事後卸責之詞，不足憑採。
    此外復有扣押物品目錄表、贓物認領保管單、偷竊現場照片
    在卷可稽（見警卷第33、34頁、第42、43頁）。本案事證明
    確，被告之犯行，堪予認定，應依法論科。
參、論罪科刑部分：
一、核被告2 人所為，均係犯刑法第320 條第3 項、第1 項之竊
    盜未遂罪。被告2 人就上開犯行，有犯意聯絡及行為分擔，
    為共同正犯。被告2 人利用不知情之連志雄、葉政法偷竊系
    爭車輛，為間接正犯。
二、被告2 人已著手於竊盜行為之實行而不遂，為未遂犯，爰依
    刑法第25條第2 項規定，按既遂犯之刑減輕之。
三、爰審酌被告2 人為貪圖不法利益，竟偷竊他人已故障未使用
    之自用小客車，行為殊值非議，應予責難；另兼衡其犯罪之
    動機、目的、手段、品行、生活狀況、智識程度、否認犯行
    之態度、被害人所受之損害；暨被告事後已向車主購得系爭
    車輛等一切情狀，分別量處如主文所示之刑，並均諭知易科
    罰金之折算標準。被告丙○○所有車牌號碼X5-8822 號汽（
    機）車各項異動作業登記單原本1 紙（見警卷第44頁），係
    被告2 人供犯罪所用之物，應依刑法第38條第1 項第2 款規
    定沒收之。
據上論斷，應依刑事訴訟法第299 條第1 項前段，刑法第28條、
第320 條第3 項、第1 項、第25條、第38條第1 項第2 款，刑法
施行法第1 條之1 ，判決如主文。
中    華    民    國    99    年    11    月    18    日
                  刑事第六庭    法  官  黃佩韻
以上正本證明與原本無異。
如不服本判決，應於收受判決後10日內向本院提出上訴書狀，並
應敘述具體理由。其未敘述上訴理由者，應於上訴期間屆滿後20
日內向本院補提理由書（均須按他造當事人之人數附繕本）「切
勿逕送上級法院」。告訴人或被害人如對本判決不服者，應具備
理由請求檢察官上訴，其上訴期間之計算係以檢察官收受判決正
本之日期為準。
告訴人或被害人對於判決如有不服具備理由請求檢察官上訴者，
其上訴期間之計算係以檢察官收受判決正本之日期為準。
                                書記官  林柏名
中    華    民    國    99    年    11    月    18    日
附錄論罪科刑法條全文
中華民國刑法第320條：
意圖為自己或第三人不法之所有，而竊取他人之動產者，為竊盜
罪，處5 年以下有期徒刑、拘役或5 百元以下罰金。
意圖為自己或第三人不法之利益，而竊佔他人之不動產者，依前
項之規定處斷。
前二項之未遂犯罰之。

司法院資訊處製作；財團法人民間司法改革基金會備份。
